【裁判字號】    95,訴,1555
【裁判日期】    951130
【裁判案由】    營利事業所得稅
【裁判全文】
臺北高等行政法院判決
                                     95年度訴字第01555號
                              .
原      告  維特靈企業有限公司
代  表  人  甲○○董事）住同.
被      告  財政部臺北市國稅局
代  表  人  許虞哲（局長）住同上
訴訟代理人  乙○○兼送達代收.
上列當事人間因營利事業所得稅事件，原告不服財政部中華民國
95年3 月20日台財訴字第09500032820 號（案號：第00000000號
）訴願決定，提起行政訴訟。本院判決如下：
    主  文
原告之訴駁回。
訴訟費用由原告負擔。
    事  實
一、事實概要：原告民國（下同）91年度未分配盈餘申報，原列
    報項次1 －3「 結算申報自行依法調整後課稅所得額」為新
    臺幣（下同）105,273 元，被告原查以原告91年度營利事業
    所得稅結算申報，業經被告核定課稅所得額為5,415,817 元
    ，乃核定項次1 －3 「結算申報自行依法調整後課稅所得額
    」為0 元，調整核定項次1 －2 「稽徵機關核定課稅所得額
    」為5,415,817 元，並依法調整核定91年度未分配盈餘合計
    為3,982,908 元（稽徵機關核定課稅所得額5,415,817 元－
    當年度應納之營利事業所得稅1,343,954 元－彌補以往年度
    之虧損88,955元＝3,982,908 元），加徵10﹪營利事業所得
    稅為398,290 元。原告不服，申請復查，經被告94年12月13
    日財北國稅法字第0940216069號復查決定（下稱原處分），
    結果未獲變更，向財政部提起訴願，亦遭訴願決定駁回，原
    告仍不服，遂向本院提起本件行政訴訟。
二、兩造聲明：
  (一)原告聲明：訴願決定及原處分均撤銷。
  (二)被告聲明：駁回原告之訴。
    2.訴訟費用由原告負擔。
三、兩造之爭點：
    原告91年度「經稽徵機關核定之課稅所得額」應為若干？申
    言之，原告於91年度申報海關核定之「營業稅稅基」為其營
    業成本，於法是否有據？如附表所示之貨物是否有部分尚未
    銷售之情事？
  (一)原告主張之理由：
    1.查原告從事進口蔬果買賣；按加值型及非加值型營業稅法
      （下稱營業稅法）第20條明定：「進口貨物按關稅完稅價
      格加計進口稅捐後之數額，依第10條規定之稅率計算營業
      稅額。前項貨物如係應徵貨物稅或菸酒稅之貨物，按前項
      數額加計貨物稅額或菸酒稅額後計算營業稅額。」另依關
      稅法第29條規定：「從價課徵關稅之進口貨物，其完稅價
      格以該進口貨物之交易價格作為計算根據。前項交易價格
      ，指進口貨物由輸出國銷售至中華民國實付或應付之價格
      。進口貨物之實付或應付價格，如未計入下列費用者，應
      將其計入完稅價格：一、由買方負擔之佣金、手續費、容
      器及包裝費用。二、由買方無償或減價提供賣方用於生產
      或銷售該貨之下列物品及勞務，經合理攤計之金額或減價
      金額：（一）組成該進口貨物之原材料、零組件及其類似
      品。（二）生產該進口貨物所需之工具、鑄模、模型及其
      類似品。（三）生產該進口貨物所消耗之材料。（四）生
      產該進口貨物在國外之工程、開發、工藝、設計及其類似
      勞務。三、依交易條件由買方支付之權利金及報酬。四、
      買方使用或處分進口貨物，實付或應付賣方之金額。五、
      運至輸入口岸之運費、裝卸費及搬運費。六、保險費。依
      前項規定應計入完稅價格者，應根據客觀及可計量之資料
      。無客觀及可計量之資料者，視為無法按本條規定核估其
      完稅價格。海關對納稅義務人提出之交易文件或其內容之
      真實性或正確性存疑，納稅義務人未提出說明或提出說明
      後，海關仍有合理懷疑者，視為無法按本條規定核估其完
      稅價格」。
    2.如上開法律規定，關稅完稅價格加計進口稅捐、貨物稅及
      菸酒稅後為營業稅之課稅基礎（營業稅稅基），依該稅基
      再乘以適用稅率後即為海關應予代徵之營業稅額；依關稅
      法規定完稅價格係以進口貨物之交易價格作為計算根據；
      又交易價格指進口貨物由輸出國銷售至中華民國實付或應
      付之價格，亦即海關於計算關稅完稅價格時，應依據實付
      或應付之價格計算，是以，系爭原告41筆進口貨物之營業
      稅稅基，係原告對國外銷售者之實付或應付之價格，依上
      開法律及參照會計原則及實際狀況，本來即屬原告進貨成
      本之一部分，原告本無虛增進口成本之情形。
    3.退而言之，縱認原告進貨成本高估，亦非等同高估部分即
      屬短報所得，因該41筆進貨並未全部銷售。
    4.附表「維特靈企業有限公司91年度進口條件暨運費、進口
      費明細表」其數字，經原告看過並無錯誤。但是因為有些
      是付現金的，原告實在無法舉證，公司也才2、3個人而已
      ，帳是由外面的人做。
  (二)被告主張之理由：
    1.按「自87年度起，營利事業當年度之盈餘未作分配者，應
      就該未分配盈餘加徵10%營利事業所得稅，不適用第76 條
      之1 規定。前項所稱未分配盈餘，係指經稽徵機關核定之
      課稅所得額，加計同年度依本法或其他法律規定減免所得
      稅之所得額、不計入所得課稅之所得額、已依第39條規定
      扣除之虧損及減除左列各款後之餘額：一、當年度應納之
      營利事業所得稅。二、彌補以往年度之虧損。．．．前項
      第3 款至第8 款，應以截至各該所得年度之次一會計年度
      結束前，已實際發生者為限。第2 項未分配盈餘之計算，
      如於申報時尚未經稽徵機關核定者，得以申報數計算之。
      其後經核定調整時，稽徵機關應依第100 條規定辦理。第
      2 項所稱課稅所得額，其經會計師查核簽證申報之案件，
      應以納稅義務人申報數為準計算。」為所得稅法第66條之
      9 所明定。
    2.原告91年度未分配盈餘申報，申報項次1 －3 「結算申報
      自行依法調整後課稅所得額」為105,273 元，被告以原告
      91年度營利事業所得稅結算申報，業經被告核定課稅所得
      額為5,415,817 元，乃核定項次1 －3 「結算申報自行依
      法調整後課稅所得額」為0 元，調整核定項次1 －2 「稽
      徵機關核定課稅所得額」為5,415,817 元，並依法調整核
      定91年度未分配盈餘合計為3,982,908 元（稽徵機關核定
      課稅所得額5,415,817 元－當年度應納之營利事業所得稅
      1,343,954 元－彌補以往年度之虧損88,955元＝3,982,90
      8 元），加徵10﹪營利事業所得稅為398,290 元。原告不
      服，申請復查，主張91年度營利事業所得稅，尚在復查中
      ，請於復查案確定後，再行核定云云，復查結果未獲變更
      ，原告猶未甘服，復向財政部提起訴願，案經財政部持相
      同理由予以駁回。
    3.原告主張：91年度營利事業所得稅結算申報，申報之營業
      成本，係依營業稅法第20條及關稅法第29條規定，關稅完
      稅價格加計進口稅捐及菸酒稅後為營業稅之課稅基礎（營
      業稅稅基），依該基礎再乘以適用稅率後即為海關應予代
      徵之營業稅額，依關稅法規定完稅價格係以進口貨物之交
      易價格作為計算根據；又交易價格指進口貨物由輸出國銷
      售至中華民國實付或應付之價格，亦即海關於計算關稅完
      稅價格時，應依據實付或應付之價格計算，是以原告41筆
      進口貨物之營業稅稅基，係原告對國外銷售者之實付或應
      付之價格，依上開法律及參照會計原則及實際狀況，本來
      即屬原告進貨成本之一部分，被告認定原告有虛報營業成
      本情事，與實情不合，且縱認進貨成本高估，亦非等同高
      估部分即屬短報所得，因該41筆進貨並未全部銷售，請准
      予撤銷原處分及復查決定等情。
    4.答辯理由：
      (1)查原告係從事進口蔬菜買賣，本期（91年度）申報營業
        成本57,731,781元，其中計有41筆進口貨物，查原告係
        以海關核定之「營業稅稅基」入帳，惟查海關核定之「
        營業稅稅基」，係海關為便於課徵進口關稅及代徵營業
        稅之完稅價格，非進口貨物實際交易價格，原告卻以海
        關核定之「營業稅稅基」入帳，而非以進口報單交易條
        件計價（實際交易價格），致有虛報營業成本5,310,54
        4 元，案經被告查獲，核定課稅所得5,415,817 元，除
        核定補徵短漏營利事業所得稅1,327,245 元，並處罰鍰
        1,327,600 元。原告不服，業已提起行政救濟，惟目前
        尚在鈞院行政訴訟中，尚未確定。
      (2)原告91年度營利事業所得稅，既經原處分維持原核定在
        案，是本案依法據以調整核定91年度未分配盈餘為3,98
        2,908 元，加徵10% 營利事業所得稅為398,290 元，尚
        無違誤；嗣後原告91年度營利事業所得稅行政救濟確定
        ，課稅所得額如有變更，原告自得循更正程序辦理91年
        度未分配盈餘之更正，併予陳明。原告復執前詞爭執，
        核無足採。
    5.被告認為原告所申報的進貨金額不是其實際上的成本，金
      額太高了，有虛增成本之情形，因此根據原告提供之資料
      ，重新認定交易價格。對於原告有進貨事實並不爭執。短
      漏報的資料有「維特靈企業有限公司91年度進口條件暨運
      費、進口費明細表」可稽。
    理  由
一、本件訴訟程序進行中，被告之代表人已由張盛和變更為許虞
    哲，此有行政院95年8 月23日院授人力字第0950023637號令
    在卷可按，茲由新任代表人具狀聲明承受訴訟，核無不合，
    應予准許。
二、原告起訴主張：原告91年度未分配盈餘申報，是根據原告於
    91年度營利事業所得稅結算申報，其中營業成本，係依營業
    稅法第20條及關稅法第29條規定，關稅完稅價格加計進口稅
    捐及菸酒稅後為營業稅之課稅基礎（營業稅稅基），依該基
    礎再乘以適用稅率後即為海關應予代徵之營業稅額，依關稅
    法規定完稅價格係以進口貨物之交易價格作為計算根據；又
    交易價格指進口貨物由輸出國銷售至中華民國實付或應付之
    價格，亦即海關於計算關稅完稅價格時，應依據實付或應付
    之價格付計算，是以原告41筆進口貨物之營業稅稅基，係原
    告對國外銷售者之實付或應付之價格，依上開法律及參照會
    計原則及法律實際狀況，本來即屬原告進貨成本之一部分，
    被告認定原告有虛報營業成本情事，與實情不合，且縱認進
    貨成本高估，因該41筆進貨並未全部銷售，自無被告所指之
    未分配盈餘可言，為此訴請如聲明所示云云。
三、被告則以：海關核定之「營業稅稅基」，係海關為便於課徵
    進口關稅及代徵營業稅之完稅價格，非進口貨物實際交易價
    格，原告卻以海關核定之「營業稅稅基」入帳，而非以進口
    報單交易條件計價（實際交易價格），致有虛報營業成本5,
    310,544元，原處分據以調整核定91年度未分配盈餘為3,982
    ,908 元，加徵10%營利事業所得稅為398,290元，並無違誤
    等語置辯，求為駁回原告之訴。
四、按所得稅法第66條之9規定：「（第1項）自87年度起，營利
    事業當年度之盈餘未作分配者，應就該未分配盈餘加徵10%
    營利事業所得稅，不適用第76條之1規定。（第2項）前項所
    稱未分配盈餘，係指經稽徵機關核定之課稅所得額，加計同
    年度依本法或其他法律規定減免所得稅之所得額、不計入所
    得課稅之所得額、已依第39條規定扣除之虧損及減除左列各
    款後之餘額：一、當年度應納之營利事業所得稅。二、彌補
    以往年度之虧損。.... 」
五、本件兩造不爭原告於91年度，進口之41筆蔬菜，其報單編號
    、交易條件、原幣價及匯率（匯率18元多的是澳幣，33元多
    至35元多的是美金）、運費金額、進口稅、推廣貿易服務費
    、倉儲費、手續費、提櫃費、檢驗費、檢疫費、進貨總金額
    、帳載金額均如附表所示等情，並有進口報單及進貨帳在本
    院95年度訴字第1553號事件被告檢送之原處分卷（下稱原處
    分卷）可稽，堪認為真實。
六、是本件之爭執，在於原告91年度「經稽徵機關核定之課稅所
    得額」應為若干？申言之，原告於91年度申報海關核定之「
    營業稅稅基」為其營業成本，於法是否有據？如附表所示之
    貨物是否有部分尚未銷售之情事？
七、經查：
  (一)按營業稅法第20條規定：「（第1 項）進口貨物按關稅完稅
    價格加計進口稅捐後之數額，依第10條規定之稅率計算營業
    稅額。（第2 項）前項貨物如係應徵貨物稅或菸酒稅之貨物
    ，按前項數額加計貨物稅額或菸酒稅額後計算營業稅額。」
    又按關稅法第29條規定：「（第1 項）從價課徵關稅之進口
    貨物，其完稅價格以該進口貨物之交易價格作為計算根據。
    （第2 項）前項交易價格，指進口貨物由輸出國銷售至中華
    民國實付或應付之價格。....」是對於進口貨物按上開關稅
    完稅價格加計進口稅捐後之數額，係營業稅法計算並稽徵營
    業稅之基礎，與所得稅法所規範之營利事業之營業成本，分
    屬二事。
  (二)又按所謂進口貨物營業成本，依查核準則第45條規定應取得
    如下之原始憑證：「一、國外進貨或進料： (一)國 外進貨
    或進料，應取得國外廠商之發票、海關完稅單據、各種報關
    提貨費用單據或其他相關證明文件；已辦理結匯者，應取得
    結匯文件；未辦理結匯者，應取得銀行匯付或轉付之證明文
    件；.... 」 是營利事業關於營業成本之申報，自應提出上
    開或類此之各種憑證，以供稽徵機關核實認定，而非逕依「
    營業稅稅基」而為申報。
  (三)查原告就附表所示系爭41筆貨物所支出之進口成本，均已經
    被告臚列，且為原告所不爭，惟計算結果，其數額僅分別如
    「進貨總金額」欄所示，詎被告進貨帳（見原處分卷）所載
    之金額竟高達如「帳載金額」欄所示，是被告認定原告虛增
    營業成本如「虛增金額」欄所示，合計5,310,544 元，於法
    有據。
  (四)至原告主張系爭41筆貨物中尚有柳橙未全部銷售完畢，縱有
    短報所得，亦非被告所認定之數額云云，惟查依原告之商品
    進銷存明細表（見原處分卷）所示，本期所結存者為椰子水
    及金針，均非如附表所示之系爭41筆貨物，而柳橙之本期結
    存為0 ，已全數銷售完畢，此一主張尚非可採。
八、綜上所述，原告之主張，尚非可採，原告91年度之課稅所得
    額，自不得減除此5,310,544 元，是被告認定本件「經稽徵
    機關核定之課稅所得額」為5,415,817 元，並依法調整核定
    91年度未分配盈餘合計為3,982,908 元（稽徵機關核定課稅
    所得額5,415,817 元－當年度應納之營利事業所得稅1,343,
    954 元－彌補以往年度之虧損88,955元＝3,982,908 元），
    加徵10% 營利事業所得稅為398,290 元認事用法，均無違誤
    ，訴願決定遞予維持，亦無不合，原告徒執前詞，訴請撤銷
    ，為無理由，應予駁回。
據上論結，本件原告之訴為無理由，爰依行政訴訟法第98條第3
項前段，判決如主文。
中    華    民    國    95    年    11    月   30     日
                  第五庭審判長法  官  張  瓊  文
                              法  官  胡  方  新
                              法  官  王  碧  芳
上為正本係照原本作成。
如不服本判決，應於送達後20日內向本院提出上訴狀並表明上訴
理由，如於本判決宣示後送達前提起上訴者，應於判決送達後20
日內補提上訴理由書（須按他造人數附繕本）。
中    華    民    國    95    年    11    月   30     日
                              書記官  徐  子  嵐


司法院資訊處製作；財團法人民間司法改革基金會備份。
